臺灣苗栗地方法院刑事裁定
111年度聲字第719號
聲明異議人
即  受刑人  林泳智


上列聲明異議人即受刑人對於臺灣苗栗地方檢察署111年度執字
第1897號執行案件聲明異議，本院裁定如下：
    主  文
聲明異議駁回。
    理  由
一、聲明異議意旨略以：聲明異議人即受刑人林泳智（下稱受刑
    人）固為第三次酒後駕車，然受刑人此次酒後駕車係因閃避
    野狗而自摔倒地，並未致他人死傷，另受刑人與父母及配偶
    同住，配偶本身有銀行貸款需每月還款，父親已罹癌10年，
    長年臥病在床，母親則為中度身心障礙，受刑人更尚有3個
    女兒就讀國小，故受刑人一人須支撐全家共7人之生活，本
    件應准予易科罰金等語。
二、受刑人或其法定代理人或配偶以檢察官執行之指揮為不當者
    ，得向諭知該裁判之法院聲明異議；聲明異議，應以書狀為
    之；法院應就異議之聲明裁定之，刑事訴訟法第484條、第4
    85條第1項及第486條分別定有明文。又有期徒刑或拘役得易
    科罰金之案件，法院所諭知者，僅易科罰金折算之標準，至
    於是否准予易科罰金，則賦予執行檢察官視個案具體情形裁
    量之權限；易言之，執行檢察官就受刑人是否確因易科罰金
    ，有難收矯正之效，或難以維持法秩序之情事，有判斷之權
    限，法院僅得審查檢察官為刑法第41條第1項之裁量時，其
    判斷之程序有無違背法令、事實認定有無錯誤、其審認之事
    實與刑法第41條第1項之裁量要件有無合理關連、有無逾越
    或超過法律規定之範圍等問題，除有必要時法院於裁定內同
    時諭知准予易科罰金（參司法院釋字第245號解釋）外，原
    則上不宜自行代替檢察官判斷受刑人是否有上開情事，即僅
    於檢察官上開裁量權之行使，有前述未依法定程序進行裁量
    ，超越法律授權裁量範圍等情事，法院始有介入審查之必要
    （最高法院99年度台抗字第899號裁定意旨參照）。
三、經查：
（一）受刑人先後①於民國100年間，因酒後駕車之公共危險案件
      ，經本院以101年度苗交簡字第199號判決判處罰金新臺幣
      （下同）9萬元，如易服勞役，以1,000元折算1日確定；②
      於103年間，因酒後駕車之公共危險案件，經本院以104年
      度苗交簡字第57號判決判處有期徒刑5月，如易科罰金，
      以1,000元折算1日確定；③於111年間，因酒後駕車之公共
      危險案件，經本院以111年度交易字第76號判決判處有期
      徒刑6月，如易科罰金，以1,000元折算壹日，嗣受刑人收
      受執行傳票後，自行到案聲請易科罰金，經臺灣苗栗地方
      檢察署（下稱苗栗地檢署）檢察官駁回其聲請等情，經本
      院依職權調取苗栗地檢署111年度執字第1897號、111年度
      執聲他字第400號執行卷核閱無誤，先予敘明。
（二）本件檢察官駁回受刑人聲請易科罰金之理由係以：「本案
      經審酌臺端前於【按應為已之誤】2次犯酒後駕車犯公共
      危險罪，詎不知悔改，於110年11月22日酒後騎乘機車上
      路，因閃避野狗而自摔倒地，經警到場處理，並委請為恭
      紀念醫院於同日19時35分對其施以抽血檢驗，測得其血液
      中之酒精濃度達206mg/dl（百分之0.206），而再犯本件
      相同性質之酒後駕車犯公共危險罪，可見罰金刑並不足以
      使臺端心生警惕，顯見漠視法律之規範，罔顧公眾之安全
      ，為落實刑罰之教化作用，以收矯正之效，並為避免無辜
      用路人遭受受刑人日後可能一再出現的酒後駕車高度危險
      性產生的碰撞而受傷或死亡，希望使臺端能因為本件有期
      徒刑之執行經驗而知所警惕，促使不再犯，及保護臺端生
      命於在監期間不會受到自身酒駕上路的危害，進而保護其
      他用路人的生命、身體，確有令入監執行之必要，另併參
      酌臺灣高等檢察署111年2月23日檢執甲字第11100017350
      號函所定酒後駕車之累犯案件易科罰金標準，認如不予發
      監執行所宣告之刑，顯難以收矯正之效，且難以維持法秩
      序，爰依刑法第41條第1項但書規定，不准易科罰金，所
      請礙難准許。」等語，有苗栗地檢署111年8月11日苗檢松
      乙111執聲他400字第1119019649號函（稿）附卷可稽，上
      開不准易科罰金之理由核與臺灣高等檢察署前揭函文中所
      稱「酒駕犯罪經查獲三犯（含）以上者，應予審酌是否屬
      刑法第41條第1項但書所定『難收矯正之效或難以維持法秩
      序』之情形，而不准易科罰金」之審核標準相當，尚無裁
      量逾越或濫用之情事，據為判斷之基礎事實即受刑人因公
      共危險案件分別經科刑及執行之情形亦無認定錯誤，且所
      審認之事實核與刑法第41條第1項之裁量要件有合理關連
      ，難認有裁量違法或不當之情形。
（三）聲明異議意旨雖謂：受刑人與父母及配偶同住，配偶本身
      有銀行貸款需每月還款，父親已罹癌10年，長年臥病在床
      ，母親則為中度身心障礙，受刑人更尚有3個女兒就讀國
      小，故受刑人一人須支撐全家共7人之生活等語。然縱令
      所述不虛，而非無值得同情之處，惟受刑人之家庭生活及
      工作因入監執行而受限制，乃國家刑罰權行使之必然結果
      ，尚不得執此反指檢察官令其入監之執行指揮不當，且本
      案執行檢察官已綜合考量受刑人之犯罪手段、情節、犯行
      對社會公益危害之程度等情狀，認非予發監執行，難收矯
      治之效，此係執行檢察官本於法律所賦予指揮刑罰執行職
      權之適法行使，及對具體個案所為之判斷，難謂有何逾越
      法律授權或專斷等濫用權力情事，尚難僅因受刑人之家庭
      、生活處境或健康狀況值得同情，即認應准以易科罰金。
（四）綜上，本件執行檢察官駁回受刑人易科罰金之聲請，尚無
      裁量瑕疵可言，其執行之指揮自無不當，受刑人聲明異議
      為無理由，應予駁回。
四、依刑事訴訟法第486條，裁定如主文。 
中　　華　　民　　國　　111 　年　　8 　　月　　31　　日
                  刑事第二庭  法　官　林信宇
以上正本證明與原本無異。
如不服本裁定，應於裁定送達後5日內向本院提出抗告狀。
                              書記官  林佩萱
中　　華　　民　　國　　111 　年　　8 　　月　　31　　日